臺灣臺中地方法院刑事判決　　　　　　　 96年度訴字第475號
公　訴　人　臺灣臺中地方法院檢察署檢察官
被　　　告　甲○○
指定辯護人　本院公設辯護人　乙○○
上列被告因強盜案件，經檢察官提起公訴（九十五年度偵字第二
八五八二號），本院判決如下：
    主    文
甲○○攜帶兇器竊盜未遂，因脫免逮捕，而當場施以強暴，處有
期徒刑壹年拾月。扣案之半邊剪刀壹把、鑰匙壹支（貼附標籤註
記者）均沒收。
    犯罪事實
一、甲○○於民國九十五年十二月十三日十一時三十分許，騎乘
    腳踏車至臺中縣大甲鎮○○路○段幸福里橋旁之空地，因見
    停放於該處丙○○所有之車牌號碼ＩＨＪ─六三七號重型機
    車一臺無人看管，竟意圖為自己不法之所有，攜帶客觀上足
    以傷害人生命、身體之半邊剪刀一把，並持其所有之鑰匙一
    支（貼附標籤註記者）插入機車鑰匙孔，欲啟動電門，發動
    引擎，以竊取前開機車時，為在附近施作農務之丙○○發現
    後，上前質問，詎甲○○為脫免逮捕，繼而基於準強盜之犯
    意，於丙○○陳稱欲報警之際，即佯稱自己就是警察，並要
    求丙○○不要靠近，旋自口袋內取出前開半邊剪刀刺向丙○
    ○，對丙○○當場施以強暴，丙○○即時閃躲而未遭不測，
    並呼喚經過之路人協助報警。嗣甲○○擬騎乘腳踏車逃逸，
    復為丙○○拉住腳踏車制止，雙方拉扯之際，警方趕至現場
    將甲○○制伏逮獲，並扣得半邊剪刀一把、鑰匙一支（貼附
    標籤註記者）。
二、案經臺中縣警察局大甲分局移送臺灣臺中地方法院檢察署檢
    察官偵查起訴。
    理    由
一、訊據被告固坦承於前揭時地持半邊剪刀一支並以其所有之鑰
    匙一支插入證人丙○○之所有之前開機車電門，欲發動未果
    而為證人丙○○發覺等事實，惟矢口否認有任何準強盜之犯
    行，並辯稱：伊只是試試鑰匙能否發動機車，並沒有要偷機
    車，且丙○○發覺後，就拿棍子要打伊，伊才拿出半邊剪刀
    來云云。惟查：被告於前開時、地持機車鑰匙插入機車鑰匙
    孔，欲啟動電門，發動引擎等事實，業據證人丙○○於警詢
    、偵查及本院審理時證述明確，被告亦坦認有此事實，足堪
    認定。又依證人即至現場逮捕被告之員警郭民宗於偵查中結
    證稱：證人丙○○之車牌號碼ＩＨＪ─六三七號重型機車鎖
    頭被扳開，有點磨損等語（偵卷第二十頁），核與證人丙○
    ○於本院審理時證述：鑰匙孔也被他插到要插入鑰匙發動電
    門時，不好發動等語相符（本院卷第八八頁）。是以，證人
    丙○○之機車鎖頭產生磨損痕跡，顯係反覆嘗試開鎖所致，
    被告明知該機車非其所有，而以其所有之鑰匙插入欲發動機
    車，足見被告確有竊取機車之主觀犯意無訛。又被告竊取機
    車失風為證人丙○○發現，陳稱欲報警之際，旋即拿出半邊
    剪刀刺向證人丙○○，對其施以強暴行為，逼使證人丙○○
    不敢靠近，直至證人丙○○撿拾地上木棍作勢反抗，被告為
    騎乘腳踏車離去，方將前開剪刀收起等情，亦據證人丙○○
    於本院審理時結證在案（本院卷第八七至八九頁），核與其
    於警訊、偵查中證述之情節相符，且證人丙○○與被告既不
    認識，亦無仇怨，於本院審理時，仍為被告求情，衡情應無
    刻意構陷被告之理，是其前開所證應可採信。承上可知，被
    告拿出半邊剪刀並非出於單純保護自己，顯係因證人丙○○
    欲報警逮捕，被告始拿出前開剪刀剌向證人丙○○，是其前
    開攻擊行為，應係為脫免逮捕之作為，亦可認定。是被告前
    開所辯均無足採。復有扣案之半邊剪刀一把、鑰匙一支（貼
    附標籤註記者）。準此，本件被告甲○○之犯行事證明確，
    堪為認定。
二、按刑法第三百二十九條之以強盜論，即以強盜罪相當條文處
    罰之意，並非專以第三百二十八條第一項之強盜論，故第三
    百三十條所謂犯強盜罪，不僅指自始犯強盜罪者而言，即依
    第三百二十九條以強盜論者，亦包括之，如此項準強盜有第
    三百二十一條第一項各款情形之一，自應依第三百三十條論
    處；刑法第三百二十九條準強盜罪之所謂施強暴或脅迫，只
    須有此行為即足，並不以致使被害人不能抗拒為必要，此與
    強盜罪係以強暴、脅迫等手段，致使被害人不能抗拒為構成
    要件者不同（最高法院四十二年台上字第五二三號判例、九
    十一年度臺上字三七四六號判決參照）。又按刑法第三百二
    十一條第一項第三款之攜帶兇器竊盜罪，係以行為人攜帶兇
    器為其加重條件，此所謂兇器，其種類並無限制，凡客觀上
    足以對人之生命、身體、安全構成威脅，具有危險性之兇器
    為已足，並不以攜帶之初有行兇之意圖為必要（最高法院七
    十九年臺上字第五二五三號判例意旨參照）。又刑法準強盜
    罪，係以竊盜或搶奪為前提，在脫免逮捕之情形，其竊盜或
    搶奪既遂者，即以強盜既遂論，如竊盜或搶奪為未遂，即以
    強盜未遂論。（最高法院九十一年度臺上字三七四六號、六
    十八年度臺上字第二七七二號判決意旨可資參照）查被告所
    持用以竊盜之半邊剪刀，金屬材質，刀口鋒利，足以對人之
    生命、身體造成危險，依前開說明，應係兇器，被告持前開
    客觀上足供兇器使用之半邊剪刀一把，使用鑰匙一支竊取證
    人丙○○之機車未遂，嗣為證人丙○○發現，為脫免逮捕，
    竟對證人丙○○當場施以強暴，縱使證人丙○○尚非不能抗
    拒，依前開說明，仍係當場對證人丙○○施以強暴。核被告
    所為係犯刑法第三百二十九條之竊盜未遂，因脫免逮捕，而
    當場施以強暴之準強盜罪，而有同法第三百二十一條第一項
    第三款之情形，應依同法第三百三十條第二項科以刑罰。被
    告雖已著手於竊盜行為之實施，惟尚未竊得，其犯罪尚屬未
    遂，爰依刑法第二十五條第二項之規定減輕其刑。又被告罹
　  患精神分裂症，與邊緣性智能障礙，曾出現明顯之被害妄想
    、怪異想法，並因精神症狀影響，與鄰人衝突、出現攻擊與
    破壞行為等，於八十九年七月二十七日至同年九月二十一日
    於行政院衛生署苗栗醫院接受強制治療，有行政院衛生署苗
    栗醫院甲○○病歷資料在卷可憑（本院卷六八至七○頁），
    且本院囑託行政院衛生署草屯療養院就被告就本案行為時之
    精神狀態鑑定是否有因精神障礙或其他心智缺陷，致不能或
    顯著減低辨識其行為違法或欠缺依其辨識而行為之能力之情
    形，該院認綜合甲○○之過去生活史、疾病史、實驗室檢查
    、身體檢查與精神狀態檢查等結果認為：「本院認為其（即
    被告）診斷為精神分裂症，緩解中。衡諸甲○○過去病史和
    鑑定過程所蒐集之資料，顯示甲○○當時對於對於外界事務
    以及行為雖有相當程度的了解，但因受其聽幻覺與思考障礙
    等精神症狀影響，使之對於事物的判斷力較弱，對壓力與挫
    折之忍受度較低，整體現實判斷力受其精神障礙而有能力降
    低之情事。因此本院認定其犯罪行為時之精神狀態於辨識其
    行為為違法行為或欠缺依其辨識行為之能力有顯著降低。」
    等情，有該院九十六年四月十七日草療精字第二五三七號函
    及其檢附之精神鑑定報告書一份附卷可憑（本院卷六三至六
    六頁）。是被告於本案行為時，其犯罪行為時之精神狀態於
    辨識其行為為違法行為或欠缺依其辨識行為之能力有顯著降
    低，足堪認定。爰依刑法第十九條第二項之規定，遞減輕其
    刑。爰審酌被告，不思以合法途徑，獲取財物，而其犯罪之
    目的只為圖一己之私，手段非屬和平，經證人即被害人丙○
    ○發覺後仍不及時醒悟竟為脫免逮捕而對證人施以強暴之態
    度，暨被告犯罪後否認犯行及犯罪之動機、目的等一切情狀
    ，量處如主文所示之刑。又被告犯罪所使用之半邊剪刀一把
    、鑰匙一支（貼附標籤註記者），為被告所有供其犯罪所用
    之物，爰依刑法第三十八條第一項第二款之規定諭知沒收。
    至扣案之另六支鑰匙，雖係被告所有，惟被告供述並非供犯
    本罪所用之物，復無證據足資認定係為被告竊取前開機車之
    工具，爰不另為沒收之諭知，附此敘明。
據上論斷，應依刑事訴訟法第二百九十九條第一項前段，刑法第
三百百二十九條、第三百三十條第二項、第一項、第二十五條第
二項、第十九條第二項，第三十八條第一項第二款，判決如主文
。
本案經檢察官林秀菊到庭執行職務。
中　　華　　民　　國　　96　　年　　5 　　月　　28　　日
                  刑事第十四庭  審判長法  官  陳  葳
                                      法  官  洪堯讚
                                      法  官  劉逸成
上正本證明與原本無異。
如不服本判決，應於送達後十日內向本院提出上訴狀（須附繕本
），上訴於臺灣高等法院臺中分院。
                                      書記官  高勳楠
中　　華　　民　　國　　96　　年　　5 　　月　　28　　日
附錄論罪科刑法條：
中華民國刑法第330條
 犯強盜罪而有第三百二十一條第一項各款情形之一者，處七年
以上有期徒刑。
前項之未遂犯罰之。
中華民國刑法第329條
竊盜或搶奪，因防護贓物、脫免逮捕或湮滅罪證，而當場施以強
暴脅迫者，以強盜論。
中華民國刑法第321條
犯竊盜罪而有左列情形之一者，處六月以上、五年以下有期徒刑
：
一、於夜間侵入住宅或有人居住之建築物、船艦或隱匿其內而犯
    之者。
二、毀越門扇、牆垣或其他安全設備而犯之者。
三、攜帶兇器而犯之者。
四、結夥三人以上而犯之者。
五、乘火災、水災或其他災害之際而犯之者。
六、在車站或埠頭而犯之者。
前項之未遂犯罰之。
